# 陈版,求教您一个售后回租的问题?

提问人：2009masq 时间：2010-01-19 02:10:04
我公司是个房地产开发企业，本年度将其开发的商业门面楼出售，出售时在合同中约定，将商业门面楼的所有使用权整体出租给我公司的子公司，子公司按一定的回报率支付给买房者， 请问陈版， 我公司这是售后回租吗？请问在什么情况下应确认售后回租？
子公司是融资租赁吗？
我公司若不是售后回租，在合并报表中是否按实质重于形式原则反映售后回租？

回答人：chenyiwei
这需要区分单体报表层面和合并报表层面分别讨论。在个别报表层面，如果后续的对外出租和租金收付均与母公司无涉，仅涉及子公司，则母公司可以按照一般的房地产开发销售收入的确认原则确认收入。在合并报表层面，因为约定不论实际出租情况如何，子公司均负有向投资者支付固定回报的义务，因此集团仍然保留了该房地产所有权上的主要风险和报酬，不应确认收入。 该项回租一般理解应为融资租赁，因为所有权上的主要风险和报酬仍然归属于出售方兼承租人。

回答人：chenyiwei
回复 藤椅 wadr 的帖子这个问题可能涉及专业判断，即主要考虑还是房屋所有权上的风险和报酬在租回期间是否已经实质性转移给购买者的问题。但一般理解，如果出售和租回两项交易是一揽子交易（即在一定期限内回租给子公司是购买该物业的前提条件），则通常认为至少在租赁期间，风险和报酬尚未转移，不能确认收入。如果两者在经济实质方面完全独立，购买方在购房之后自愿将其在一定期限内委托子公司管理，子公司仅仅是委托代管性质，不承担固定租金的保证责任的，则认为风险和报酬已经实质转移。

回答人：chenyiwei
回复 报纸 wadr 的帖子如果在是否将物业租给子公司并取得固定租金的问题上，购买方有选择权，并且购买方如果选择不回租给子公司不会导致房地产销售合同的条款发生改变的，则可以认为两项合同是经济实质上互相独立的交易安排，应分别进行会计处理，不属于售后回租。房地产开发企业按照商品房销售收入的确认条件确认房地产销售收入；子公司按照经营租赁进行会计处理。

回答人：chenyiwei
回复 7 楼 wadr 的帖子这个概念需要根据 2008 年修订后的IAS 27第 33 段来理解：
A parent might lose control of a subsidiary in two or more arrangements (transactions). However, sometimes circumstances indicate that the multiple arrangements should be accounted for as a single transaction. In determining whether to account for the arrangements as a single transaction, a parent shall consider all of the terms and conditions of the arrangements and their economic effects. One or more of the following may indicate that the parent should account for the multiple arrangements as a single transaction: (a) They are entered into at the same time or in contemplation of each other. (b) They form a single transaction designed to achieve an overall commercial effect. (c) The occurrence of one arrangement is dependent on the occurrence of at least one other arrangement. (d) One arrangement considered on its own is not economically justified, but it is economically justified when considered together with other arrangements. An example is when one disposal of shares is priced below market and is compensated for by a subsequent disposal priced above market.修订后IAS 27第 33 段实际上给出了在实务中判断两笔或多笔交易是否在经济实质上存在关连时应考虑的常见因素的提示。当存在以下因素中的一项或多项时，可能表明应当把该多项交易看作一个整体进行会计处理： ①该两项或多项交易是否同时谈判达成或计划，是否互为前提（例如，一项交易必须依赖于至少一项其他交易）； ②该两项或多项交易是否用以实现一项整体经济利益，本质上是同一项交易的两个或多个组成部分； ③该两项或多项交易单独看是否均不具有经济实质，而只有作为一个整体来看时才是具有经济实质的。（例如，其中一项交易的作价低于市场价格，但该低价交易的损失可通过以后另一项或几项交易的作价高于市场价格而得到弥补） 上述原则不仅仅适用于企业合并和长期股权投资的会计处理，而应当视作一项适用于几乎所有会计领域的通用理念。

回答人：chenyiwei
回复 9 楼 wadr 的帖子主要考虑是：就经济实质而言，标的钢材所有权上的主要风险和报酬是否曾经转移到合并集团以外，即是否存在一个先通过钢材销售把主要风险和报酬转移到合并集团以外，后来由于工程施工又重新取得的过程，施工企业曾经承担过标的钢材所有权上的主要风险和报酬；或者说，这两笔交易是否互相独立，施工企业在该交易中的作用是其自身作为交易的一方还是作为子公司的代理人。 如果该施工企业自主选择了子公司作为供应商（不是本公司指定或要求的，在选择供应商时也没有因为该子公司与本公司之间的关系而获得区别对待），交易条件也是完全按照该子公司与非关联方之间交易的一般条款（尤其是定价按照市场公允价格确定），则一般理解可以不作为内部交易抵销。

回答人：chenyiwei
回复 11 楼 wadr 的帖子判断是否为内部交易，与子公司销售的钢材是否全部出售给本公司项目的施工方无直接关联。 根据IFRIC 4，当出现“子公司销售的钢材全部出售给本公司项目的施工方，不对外出售或对外出售的比重较小”这种情况时，需要考虑是否存在该子公司的整体资产是否事实上被该施工方租赁的可能性。但这种考虑不会影响到交易是否为内部交易的性质判断。